最　高　行　政　法　院　判　決　　　　　　　　　　九十一年度判字第一九三號
　　原　　　告　聯合橡膠股份有限公司
　　代　表　人　甲○○
　　被　　　告　財政部臺灣省中區國稅局
　　代　表　人　楊重華
右當事人間因貨物稅事件，原告不服行政院中華民國八十九年一月十一日台八十九訴
字第○○八三○號再訴願決定，提起行政訴訟。本院判決如左：
　　主　文
原告之訴駁回。
訴訟費用由原告負擔。
　　事　實
緣被告於民國八十六年七月二十八日在彰化縣彰化市○○路○段四二一號之振成機車
行查獲原告所產製未實貼貨物稅查驗證亦無貼證痕跡之機車輪胎（規格三○○之一○
四ＰＲ）一條，乃依行為時貨物稅條例第二十八條第三款規定，處以罰鍰新台幣（下
同）一萬五千元。原告不服，申請復查，未獲變更，一再訴願，遞遭決定駁回，遂提
起行政訴訟。茲摘兩造訴辯意旨於次：
原告起訴意旨略謂：查貨物稅條例雖對廠商出廠時不依規定實貼貨物稅查驗証者有處
罰之規定，但無論在使用者、批發商或零售商處發現脫落貨物稅查驗証者，均無處罰
之明文。貨物稅查驗証在搬運或使用中難免脫落，財政部鑒及於此，已在八十六年十
一月起取銷上開實貼貨物稅查驗証之規定。本件原告確全部實貼貨物稅查驗証，有買
受人東大輪業有限公司（下稱東大公司）出具之証明書及原告出貨查驗人張良銘之証
明書可資佐証。被告發現僅僅一條有脫落貨物稅查驗証之輪胎，實因搬運途中脫落，
絕非原告不依規定實貼，否則為何僅有一條末貼？至被告所謂「未有脫落之痕跡．．
．」失之主觀，該條輪胎既未送請專業機關鑑定自不足採信。爰請判決撤銷一再訴願
決定及原處分等語。
被告答辯意旨略謂：本件原告係產製應稅貨物之機車輪胎廠商，八十六年三月間將輪
胎（規格三○○之一○四ＰＲ）一批銷售予東大公司後經輾轉銷售予振成機車行，嗣
由被告於八十六年七月間前往振成機車行稽查時查獲前開應稅貨物輪胎上，未依規定
實貼貨物稅查驗證，亦無脫落痕跡，經被告審理結果，裁處罰鍰一五、○○○元。原
告不服，以前開應稅貨物機車輪胎出廠即領取貨物稅完稅照並開立統一發票，未違反
貨物稅條例第二十一條，且出廠時每條輪胎均實貼貨物稅查驗證，可能運輸途中及搬
運時不慎脫落，實非故意不貼。又出廠後之情形亦非原告所能注意等情，申請復查。
經查原告於八十六年間應稅貨物機車輪胎一批輾轉銷售至振成機車行，經被告稽查時
查獲前開貨物未實貼貨物稅查驗證，亦未有脫落之痕跡，有卷附之發票影本、談話筆
錄及承諾書可稽，依行為時貨物稅條例第二十八條第三款及貨物稅稽徵規則第五十條
之規定，被告原查裁處罰鍰一五、○○○元，尚無不合。至原告申稱輪胎出廠即領取
貨物稅完稅照及開立統一發票，主張未違反貨物稅條例第二十一條乙節，查本件係被
告查獲原告未於前開應稅貨物上實貼查驗證，依貨物稅條例第二十八條規定科處之行
為罰，與同法第二十一條規定完稅貨物應向主管稽徵機關領用貨物稅照證之情形自有
不同。且被告於稽查時，經查獲系爭應稅貨物機車輪胎未實貼貨物稅查驗證，又無脫
落痕跡屬實，是原告主張申途脫落乙節，亦不足採，復查決定乃維持原核定。原告不
服，除執前詞外，並以財政部已自八十六年十一月起取消實貼貨物稅查驗證之措施訴
請撤銷裁罰之處分，案經訴願、再訴願決定，以被告之裁處並無不當，且系爭未實貼
貨物稅查驗證之違反作為義務之行為罰，並無從新從輕規定之適用而遞予駁回，請判
決駁回原告之訴等語。
　　理　由
本件被告代表人業已更換，被告陳明由新代表人楊重華承受訴訟，於法無違，應予准
許，合先敘明。次按「完稅或免稅貨物，均應向主管稽徵機關或海關領用貨物稅證照
。但經財政部核准以其他憑證替代者，不在此限。」「納稅義務人有左列情形之一者
，除通知補辦或改正外，處新台幣九千元以上三萬元以下罰鍰：．．．三、應貼於包
件上或容器上之貨物稅查驗證，或經申請核准以其他特定標誌替代，不依規定實貼或
刊印特定標誌表示替代者。」「本條例有關登記、照證及稽徵有關事項，由財政部擬
訂貨物稅稽徵規則，報請行政院核定後發布之。」貨物稅條例第二十一條、第二十八
條第三款、第三十六條定有明文。又「產製廠商產製之應稅貨物應依規定自行實貼查
驗證後，始得出廠。」為行為時貨物稅稽徵規則第五十條所規定。本件被告於八十六
年七月二十八日在彰化縣彰化市○○路○段四二一號之振成機車行查獲原告所產製未
實貼貨物稅查驗證亦無貼證痕跡之機車輪胎（規格三○○之一○四PR）一條，認原告
所為有違行為時貨物稅條例第二十一條及貨物稅稽徵規則第五十條規定，乃依貨物稅
條例第二十八條第三款規定，處以罰鍰一萬五千元。原告不服，以其銷售之機車輪胎
（規格三○○之一○四PR）於出廠時即領取貨物稅照證並開立統一發票，無違反貨物
稅條例第二十一條規定之情事。又其所產製應稅輪胎均實貼貨物稅查驗證，系爭貨物
之貨物稅查驗證可能於運輸途中或搬運時不慎脫落，並非故意不貼云云。申經復查結
果，以原告係產製應稅機車輪胎之廠商，八十六年三月間將機車輪胎（規格三○○之
一○四PR）一批銷售予東大公司，嗣輾轉銷售至振成機車行，經被告於八十六年七月
二十八日在振成機車行查獲前開貨物未實貼貨物稅查驗證亦無貼證痕跡，此有統一發
票影本、振成機車行負責人黃志成之承諾書及東大公司總經理李明淦之談話紀錄可稽
，違章事證明確，被告處以一萬五千元之罰鍰，並無不合。至原告主張其未違反貨物
稅條例第二十一條規定一節，經查被告係查獲原告未於系爭貨物上實貼貨物稅查驗證
，而依貨物稅條例第二十八條規定處罰，與同條例第二十一條規定完稅貨物應向主管
稽徵機關領用貨物稅照證之情形自有不同。系爭貨物並無貼證脫落之痕跡，所稱中途
脫落一節，亦不足採，乃末准變更。原告復循序提起行政訴訟，主張如事實欄之記載
。經查，系爭輪胎係原告所產製，為原告不爭之事實。該輪胎於八十六年七月二十八
日於振成機車行查獲，上未實貼貨物稅查驗證亦無貼證痕跡，有振成機車行出具之承
諾書附原處分卷可稽。原告主張出廠貨物已實貼貨物稅查驗証，系爭輪胎之貨物稅查
驗證或搬運或使用中脫落云云，惟查貨物稅查驗證有背膠，黏性甚強，貼用後脫落，
依常態仍留有膠痕，系爭輪胎既無貼證痕跡，原告所稱貼後脫落，難以採信。東大公
司及原告之員工（秘書）張良銘所出具證明書雖稱已實貼查驗證，但未提出何以無貼
證痕跡之理由，所證自不足採。至有無貼證痕跡，無庸專家鑑定，通常人即可辨明。
原告其餘輪胎有無貼用貨物稅查驗證，與系爭輪胎有無貼用無關，其他輪胎已貼用，
而系爭輪胎漏未貼用，縱非故意，亦難辭過失責任，仍應處罰。另原告所提貨物完稅
照，僅證明原告於八十六年三月四日領有完稅照所載之查驗證，尚不足以證明該查驗
證已貼於系爭輪胎。又行為時貨物稅稽徵規則第五十條固經財政部以八十六年十月三
十日台財稅第000000000號令刪除，惟貨物稅條例第二十八條第三款規定並
未修正，尚無稅捐稽徵法第四十八條之三從新從輕規定之適用，不得據以主張免罰。
從而，原處分依貨物稅條例第二十八條第三款規定，處以罰鍰一萬五千元，並無違誤
，一再訴願決定，遞予維持，俱無不合。原處分違章事實欄記，原告所為違反行為時
貨物稅條例第二十一條及貨物稅稽徵規則第五十條規定，惟處罰法條為貨物稅條例第
二十八條第三款規定，未以原告違反貨物稅條例第二十一條規定處罰，其贅載該條，
與結論無何影響，仍應予維持。原告起訴意旨，非有理由，應駁回其訴。
據上論結，本件原告之訴為無理由，爰依行政訴訟法施行法第二條、行政訴訟法第九
十八條第三項前段，判決如主文。
中　　華　　民　　國　　九十一　　　年　　 一 　　　　月　　二十五　　　日
                    最 高 行 政 法 院  第 一 庭
                                審 判 長 法  官　　　黃　綠　星
                                         法  官      彭  鳳  至
                                         法  官　　　蔡　進　田
                                         法  官　　　黃　璽　君
                                         法  官　　　廖　宏　明
右  正  本  證  明  與  原  本  無  異
　　　　　　　　　　　　　　　　　　　　 法院書記官　邱  彰  德
中　　華　　民　　國　　九十一　　　年　　　一　　　　月　　二十五　　　日
